【裁判字號】    99,易,773
【裁判日期】    990527
【裁判案由】    賭博
【裁判全文】
臺灣高雄地方法院刑事判決               99年度易字第773號
公  訴  人  臺灣高雄地方法院檢察署檢察官
被      告  甲○○
選任辯護人  張清雄律師
被      告  乙○○
被      告  辛○○
被      告  鄭騏騰  原名子○.
被      告  丙○○
被      告  癸○○
被      告  壬○○
被      告  庚○○
被      告  戊○○
上列被告因賭博案件，經檢察官提起公訴（96年度偵字第21963
號），本院判決如下：
    主  文
甲○○共同犯賭博罪，處罰金新臺幣參萬元，如易服勞役，以新
臺幣壹仟元折算壹日。扣案之遊戲機IC板壹佰柒拾伍塊、現金新
臺幣壹萬貳仟參佰柒拾元、寄分單貳張、代幣貳仟枚，均沒收。
乙○○、辛○○、鄭騏騰、丙○○、癸○○、壬○○共同犯賭博
罪，各處罰金新臺幣貳萬元，如易服勞役，均以新臺幣壹仟元折
算壹日。扣案之遊戲機IC板壹佰柒拾伍塊、現金新臺幣壹萬貳仟
參佰柒拾元、寄分單貳張、代幣貳仟枚，均沒收。
戊○○犯賭博罪，處罰金新臺幣參仟元，如易服勞役，以新臺幣
壹仟元折算壹日。緩刑貳年。扣案之賭資現金新台幣捌佰伍拾元
沒收。
庚○○公訴不受理。
    事  實
一、甲○○係高雄市丁○區○○○路65號「久鼎電子遊藝場」之
    負責人，於民國96年2 月間某日起，在上開公眾得出入之「
    久鼎電子遊藝場」內擺放「超悟空」、「北斗神拳」等電子
    遊戲機具供不特定客人把玩並賭博財物，僱用具有犯意聯絡
    之乙○○、辛○○、鄭騏騰（原名子○○）、丙○○、癸○○、庚○○（業於99年4 月14日死亡）等人為該遊藝場之店
    員，負責兌換代幣、洗分、兌換寄分單等工作。並由具有犯
    意聯絡之壬○○負責在該遊藝場現場與持寄分單之客人兌換
    現金。其賭博方式係賭客持現金向店員兌換代幣投入遊戲機
    台打玩，俟賭博結束時，將所得分數換成代幣，並持代幣請
    店員開立寄分單，賭客再持該寄分單向壬○○兌換現金。適
    於96年7 月27日夜間11時45分許，賭客戊○○基於賭博之犯
    意，在上開遊藝場打玩「超悟空」遊戲機台結束，持贏得之
    代幣向櫃檯店員換得寄分單後，向壬○○兌換現金之際，為
    警持搜索票至上開遊藝場執行搜索而當場查獲，並扣得當場
    賭博之器具遊戲機IC板175 塊、櫃台現金新臺幣12370 元、
    甲○○所有並供其為上開行為所用之寄分單2 張、代幣2000
    枚、戊○○為上揭行為所得之現金850 元等物。
二、案經高雄市政府警察局丁○分局報告臺灣高雄地方法院檢察
    署檢察官偵查起訴。
    理  由
一、按被告以外之人於審判外之陳述，雖不符刑事訴訟法第159
    條之1 至之4 等4 條之規定，而經當事人於審判程序同意作
    為證據，法院審酌該言詞陳述或書面陳述作成時之情況，認
    為適當者，亦得為證據；又當事人、代理人或辯護人於法院
    調查證據時，知有刑事訴訟法第159 條第1 項不得為證據之
    情形，而未於言詞辯論終結前聲明異議者，視為有前項之同
    意，同法第159 條之5 定有明文。本案下列所引用之供述及
    非供述證據，業經本院依法踐行調查證據程序，公訴人、被
    告均不爭執各該證據之證據能力，且迄本院言詞辯論終結前
    未就上開證據之證據能力聲明異議，又查無依法應排除其證
    據能力之情形，是後述所引用證據之證據能力均無疑義，依
    法自有證據能力，均得作為本案證據，先予敘明。
二、訊據被告戊○○對上開犯罪事實坦承不諱；而被告甲○○、
    乙○○、辛○○、鄭騏騰、丙○○、癸○○、壬○○，均矢
    口否認犯行。經查：
  (一)被告甲○○係高雄市丁○區○○○路65號「久鼎電子遊藝場
    」之負責人，於96年2 月間某日起，在上開公眾得出入之「
    久鼎電子遊藝場」內擺放「超悟空」、「北斗神拳」等電子
    遊戲機具供不特定客人把玩並賭博財物，僱用被告乙○○、
    辛○○、鄭騏騰、丙○○、癸○○、庚○○等人為該遊藝場
    之店員，負責兌換代幣、洗分、兌換寄分單等工作。其經營
    方式係客人持現金向店員兌換代幣投入遊戲機台打玩，俟客
    人結束時，將所得分數換成代幣，並持代幣請店員開立寄分
    單之事實；及96年7 月27日夜間11時45分許，被告戊○○在
    上開遊藝場打玩「超悟空」遊戲機台結束，持代幣向櫃檯店
    員換得寄分單後，再向被告壬○○兌換現金之際，為警持搜
    索票至上開遊藝場執行搜索而當場查獲，並扣得得當場遊戲
    機IC板175 塊、櫃台現金新臺幣12370 元、寄分單2 張、代
    幣2000枚、現金850 元等物之事實，業據被告被告甲○○、
    乙○○、辛○○、鄭騏騰、丙○○、癸○○、壬○○、戊○○等人，坦承不諱（見本院審易卷第65頁），核與共同被告
    即證人戊○○於偵查中之證述（見偵一卷第7 頁至第8 頁）
    、共同被告即證人壬○○於偵查中證稱：確有於上揭時地與
    被告戊○○兌換現金之行為等語（見偵卷第8 頁至第9 頁）
    相符，並有高雄市政府警察局丁○分局扣押筆錄3 份（見警
    卷第37頁至第53頁）、久鼎電子遊戲場營利事業登記證、其
    營業級別證（見警卷第61頁至第62頁）、扣案電子遊戲機
    186 台代保管條（見警卷第63頁至第64頁）各1 份、久鼎電
    子遊戲場現場含扣案物品照片12 張 （見警卷第65頁至第70
    頁）、高雄市政府警察局丁○分局扣押物品清單（見偵一卷
    第87頁至第90頁）1 份可稽，堪認為真實。
  (二)被告甲○○、辛○○、乙○○、癸○○、鄭騏騰、丙○○、
    壬○○等，雖均辯稱：被告壬○○並非「久鼎電子遊藝場」
    之員工，其於上揭時地與被告戊○○兌換現金，係其個人之
    行為云云。惟查：共同被告即證人壬○○於偵查中證稱：伊
    幾乎每天晚上10點至隔天上午8 點都在該遊藝場，持續一個
    月等語（見偵卷第8 頁）；且共同被告即證人戊○○於偵查
    中證稱：其友人介紹伊至上開遊藝場玩時有告知伊，被告壬○○在該處負責換金，伊見被告壬○○在該遊藝場之時間很
    長，而且很固定在該處，認為被告壬○○應係員工，而持寄
    分單與被告壬○○兌換現金等語（見偵卷第8 頁）。以被告
    壬○○在上開遊藝場所待時間之久，地點之固定，及被告戊○○一望即知可與其兌換現金之情形而言，被告壬○○縱非
    該遊藝場員工，亦應有與該遊藝場之負責人（即被告甲○○
    ）及員工（即被告辛○○、乙○○、癸○○、鄭騏騰、丙○○、庚○○）「合意」於上開營業時間至該店，並持現金與
    持寄分單之客人兌換。況且，被告甲○○、辛○○、乙○○
    、癸○○、鄭騏騰、丙○○、庚○○等人，分別為上開遊藝
    場之負責人及員工，均應明知倘有客人於上開遊藝場內可得
    兌換現金，恐將涉及賭博刑責，自不可能允許兌換現金之客
    人一再進出甚至長期待在該遊藝場與其他客戶兌換現金，以
    免涉及刑責。然被告甲○○、辛○○、乙○○、癸○○、鄭
    騏騰、丙○○、庚○○等人基於場所主人及員工之地位，及
    隨時可得為監督、查看來店客人之情形，竟仍容許被告壬○○長期固定與客人兌換現金，即可佐證被告壬○○應與被告
    甲○○、辛○○、乙○○、癸○○、鄭騏騰、丙○○、庚○○等人，事先有所合意。是本件雖無證據證明被告壬○○係
    上開遊藝場之領有固定薪資之員工，然其與甲○○、辛○○
    、乙○○、癸○○、鄭騏騰、丙○○、庚○○等人有以現金
    兌換其他客人之寄分單之合意甚明。被告甲○○、辛○○、
    乙○○、癸○○、鄭騏騰、丙○○、壬○○等上揭辯稱：被
    告壬○○與其他客人兌換現金係其個人行為云云，尚無可採
    。
  (三)綜上所述，本案事證明確，被告甲○○、辛○○、乙○○、
    癸○○、鄭騏騰、丙○○、壬○○所辯，不足採信；被告戊○○之自白與事實相符，其等犯行均堪認定，應依法論科。
三、按刑法第266 條第1 項所處罰者，為賭博行為；同法第268
    條所處罰者，為供給賭博場所或聚眾賭博行為。而刑法第
    266 條第1 項係從自己賭博行為獲得利益；同法第268 條係
    從供給賭博場所或聚眾賭博行為獲取利益，並非自賭博行為
    獲利。因此不能以賭博之人，提供賭具或賭博場所，有贏錢
    之意圖，且有較大之獲利機會，即認該賭博之人之行為該當
    刑法第268 條之罪。另在店家擺設電動賭博機具供人投幣玩
    樂，縱依該機器之設計結構，店家之勝率較高，惟其輸贏之
    或然率仍屬不確定，其性質係以該機器代替自己，與人在公
    眾得出入之場所賭博，與意圖營利供給賭博場所或聚眾賭博
    ，係由他人賭博不同，且擺設電動賭博機具供人玩樂，店家
    仍係憑偶然之事實以決定財物之得喪，並無何從中抽取金錢
    圖利之情形，與刑法第268 條意圖營利之要件尚屬有間。是
    某甲雖在公眾得出入之場所，擺設電子遊戲機，並以該電子
    遊戲機充作電動賭博機具，係以該機器代替被告與人在公眾
    得出入之場所賭博，與意圖營利供給賭博場所，由他人賭博
    或聚眾賭博行為不同，應與刑法第268 條構成要件不符（臺
    灣高等法院臺中分院96年度上易字第58號、臺灣高等法院高
    雄分院97年度上易字第583 號、臺灣高等法院高雄分院99年
    度上易字第21號判決意旨參照）。是核被告甲○○、辛○○
    、乙○○、癸○○、鄭騏騰、丙○○、壬○○、戊○○等人
    所為，均係犯刑法第266 條第1 項前段之賭博罪。又按共同
    正犯之成立，祇須具有犯意之聯絡，行為之分擔，既不問犯
    罪動機起於何人，亦不必每一階段犯行，均經參與以自己犯
    罪之意思而參與，其所參與者雖非犯罪構成要件之行為，仍
    無解於共同正犯之罪責（最高法院34年上字第862 號、66年
    台上字第2527號判例意旨參照）。共同正犯之意思聯絡，原
    不以數人間直接發生者為限，即有間接之聯絡者，亦包括在
    內。如甲分別邀約乙、丙犯罪，雖乙、丙間彼此並無直接之
    聯絡，亦無礙於其為共同正犯之成立（最高法院77年台上字
    第2135號判例意旨參照）。被告甲○○、辛○○、乙○○、
    癸○○、鄭騏騰、丙○○、壬○○等人，就上開犯行間，有
    上述之犯意聯絡及行為分擔，應依刑法第28條論以共同正犯
    。爰審酌被告甲○○居於負責人之主導地位，被告辛○○、
    乙○○、癸○○、鄭騏騰、丙○○等人則係受僱人地位，壬○○則在現場負責兌換現金，渠等共同合意以此迂迴之方式
    ，逃避查緝，以電子遊戲機與人賭博，助長民眾僥倖投機之
    心理，另被告戊○○以電子遊戲機在公眾得出入之場所賭博
    財物，亦有礙社會風氣，所為均非可取，及其個別之犯罪動
    機、目的、智識程度、生活狀況等一切情狀，分別量處如主
    文所示之刑，並分別諭知罰金如易服勞役之折算標準。又被
    告戊○○前未曾受有期徒刑以上刑之宣告，有臺灣高等法院
    被告戊○○前案紀錄表1 份在卷可稽，其因一時失慮偶罹刑
    典，犯後已知錯坦承犯行，深表悔意，堪認被告戊○○此次
    犯行，經此偵、審程序及上開刑之宣告後，應知所警惕而信
    無再犯之虞，參酌公訴意旨，本院認上開對其所宣告之刑，
    以暫不執行其刑為當，爰依刑法第74條第1 項第1 款之規定
    ，併予宣告緩刑2 年，以啟自新。又按擺設電動賭博機賭博
    行為與一般賭博行為不同，擺設人每日開機營業時起，即處
    於隨時供不特定賭客投幣與其對賭之狀態，就擺設人而言，
    每日一旦開機營業，即應認已開始賭博行為，故不論查獲時
    有無賭客在場賭博，或是否全部現場機具均有賭客把玩對賭
    ，現場查扣之電子遊戲機具均屬當場賭博之器具，應依刑法
    第266 條第2 項沒收之（司法院(80)廳刑一字第1448號、
     (82) 廳刑一字第883 號函文意旨參照）。扣案之遊戲機IC
    板175 塊、櫃台現金新臺幣12370 元，分別核係當場賭博之
    器具與在賭檯或兌換籌碼處之財物，不問屬於被告與否，均
    應依刑法第266 條第2 項規定宣告沒收；又扣案之寄分單2
    張、代幣2000枚等物，既係於該遊藝場所扣得，則核係該遊
    藝場之負責人即被告甲○○所有供犯罪所用之物，依共犯責
    任共同原則，併依同法第38條第1 項第2 款規定，於被告被
    告甲○○、辛○○、乙○○、癸○○、鄭騏騰、丙○○、壬○○等人所諭知之罪刑項下宣告沒收之。賭客即被告戊○○
    身上查獲之賭資現金850 元，則係被告戊○○所有因犯罪所
    得之物，爰於其所諭知之罪項下宣告沒收之。至公訴意旨所
    指之扣案之每日總表1 冊、盤數表1 冊、機損表1 冊、預購
    卡領取登記表1 冊、每日收支表1 冊、客人聯絡簿1 冊、教
    戰手冊1 張、監視鏡頭6 支、員工出勤卡7 張、電腦主機3
    台、螢幕3 台、主機板2 塊等物，係經營遊藝場之業者合法
    所需之物，且無證據證明與本件犯罪有關，本院依裁量，認
    以不宣告沒收為當。
四、公訴意旨雖略以：被告庚○○有上揭事實欄所載行為，因認
    被告涉犯刑法第266 條第1 項前段之賭博罪嫌等語。惟按被
    告死亡者，應諭知不受理之判決，並得不經言詞辯論為之，
    刑事訴訟法第303 條第5 款、第307 條分別定有明文。經查
    ：被告庚○○業於99年4 月14日死亡，有被告庚○○個人基
    本資料查詢結果、戶籍謄本（見本院易字卷第87頁、第88之
    1 頁）可稽，揆諸前開規定，爰不經言詞辯論，逕為諭知不
    受理之判決。
據上論斷，應依刑事訴訟法第299 條第1 項前段、第303 條第5
款、第307 條，刑法第28條、第266 條第1 項前段、第2 項、同
法第38條第1 項第2 款、第3 款、第42條第3 項前段，刑法施行
法第1 條之1 ，判決如主文。
本案經檢察官己○○到庭執行職務。
中    華    民    國    99    年    5     月    27    日
                  刑事第二庭    法  官  施盈志
以上正本證明與原本無異。
如不服本判決應於收受送達後10日內向本院提出上訴書狀，並應
敘述具體理由；如未敘述上訴理由者，應於上訴期間屆滿後20日
內向本院補提理由書（均須按他造當事人之人數附繕本）「切勿
逕送上級法院」。
中    華    民    國    99    年    5     月    27    日
                                書記官  蔡蓓雅
附錄本判決論罪之法條：
中華民國刑法第266條
在公共場所或公眾得出入之場所賭博財物者，處1 千元以下罰金
。但以供人暫時娛樂之物為賭者，不在此限。
當場賭博之器具與在賭檯或兌換籌碼處之財物，不問屬於犯人與
否，沒收之。

司法院資訊處製作；財團法人民間司法改革基金會備份。
